臺灣臺北地方法院宣示判決筆錄　　　　　95年度易字第2715號
公　訴　人　臺灣臺北地方法院檢察署檢察官
被　　　告　甲○○
選任辯護人　陽文瑜律師
　　　　　　袁健峰律師
上列被告因業務侵占等案件，經檢察官提起公訴（95年度偵字第
5455號），被告於本院準備程序中就被訴事實為有罪之陳述，經
公訴人徵詢被害人意見後，聲請於審判外進行協商程序，本院合
議庭予以同意，並裁定由受命法官獨任進行協商程序，公訴人及
被告達成協商合意，本院於中華民國96年4 月9 日上午10時許，
在本院第6 法庭宣示判決，出席職員如下：
　　　　　法　官　林晏如
　　　　　書記官　楊盈茹
　　　　　通　譯　張秀鳳
法官起立朗讀判決主文、犯罪事實要旨、論罪科刑之依據、處罰
條文，並告以上訴限制、期間及提出上訴狀之法院，且諭知記載
其內容：
一、主文：
    甲○○連續意圖為自己不法之所有，而侵占對於業務上所持
    有之物，處有期徒刑捌月。緩刑年。
二、犯罪事實要旨：
    甲○○自民國91年9 月23日起至93年9 月5 日止，受僱於和
    鐘企業股份有限公司（址設臺北縣新店市○○路542-5 號4
    樓，下稱和鐘公司），擔任業務人員，負責該公司與客戶接
    洽產品銷售業務，為從事業務之人，且明知其職務上持有和
    鐘公司之客戶資料、訂單資料、產品設計資料、文書資料、
    生產流程圖及財務報表等資料，依和鐘公司規定，應有保守
    因業務知悉工商秘密之義務，竟基於無故洩漏業務上知悉工
    商秘密及意圖為自己不法之所有之概括犯意，於上開任職期
    間，在上址和鐘公司辦公室內，先以其所有之筆記型電腦及
    隨身碟等工具複製上開公司保密資料電磁紀錄檔案帶離辦公
    室，旋自93年7 月間起，連續將上開保密資料檔案洩漏於和
    鐘公司同業順瑞貿易有限公司（下稱順瑞公司）及宏吉國際
    企業有限公司（下稱宏吉公司）而侵占入己；又承前概括犯
    意，連續將其業務上持有之和鐘公司商品包裝樣品袋10只，
    離職後故意不返還於和鐘公司，亦予侵占入己，均致和鐘公
    司受有財產上損害。嗣經和鐘公司員工徐世康發覺，始悉上
    情。
三、論罪科刑之依據：
    查被告甲○○行為後，刑法於94年1 月7 日修正通過，於94
    年2 月2 日公布，於95年7 月1 日施行，其中刪除第56條，
    並修正第2 條、第33條、第55條、第74條等規定。按行為後
    法律有變更者，適用行為時之法律，但行為後之法律有利於
    行為人者，適用最有利於行為人之法律，現行刑法第2 條第
    1 項訂有明文。此條規定乃與刑法第1 條罪刑法定主義契合
    ，而貫徹法律禁止溯及既往原則，係規範行為後法律變更所
    生新舊法律比較適用之準據法，是刑法第2 條本身雖經修正
    ，但刑法第2 條既屬適用法律之準據法，本身尚無比較新舊
    法之問題，應一律適用裁判時之現行刑法第2 條規定以決定
    適用之刑罰法律，先予辨明。又以本次刑法修正之比較新舊
    法，應就罪刑有關之共犯、未遂犯、想像競合犯、牽連犯、
    連續犯、結合犯，以及累犯加重、自首減輕暨其他法定加減
    原因（如身分加減）與加減例等一切情形，綜其全部罪刑之
    結果而為比較，至於緩刑之宣告，則應適用新法第74條之規
    定，最高法院95年5 月23日著有95年度第8 次刑庭會議決議
    可資參照。經查：
  (一)刑法第317 條洩露工商秘密罪及同法第336 條第2 項業務侵
    占罪，法定刑分別得處銀元1 千元以下罰金、併科銀元3 千
    元以下罰金，據修正後刑法施行法增訂第1 條之1 ：「中華
    民國94年1 月7 日刑法修正施行後，刑法分則編所定罰金之
    貨幣單位為新臺幣。94年1 月7 日刑法修正時，刑法分則編
    未修正之條文定有罰金者，自94年1 月7 日刑法修正施行後
    ，就其所定數額提高為30倍。但72年6 月26日至94年1 月7
    日新增或修正之條文，就其所定數額提高為3 倍」及刑法第
    33 條 第5 款修正為：「主刑之種類如下：五、罰金：新臺
    幣1千 元以上，以百元計算之」等規定，是依修正後之法律
    ，刑法第317 條洩露工商秘密罪及第336 條第2 項業務侵占
    罪所得科處之罰金刑最高額維持不變，最低額則均提高為新
    臺幣1 千元，是比較修正前、後之刑罰法律，自以被告行為
    時關於科處罰金刑之法律較有利於被告。
  (二)又刑法第56條連續犯之規定業於94年2 月2 日修正公布刪除
    ，是於新法修正施行後，被告於任職期間之數犯罪行為，即
    須分論併罰。此刪除雖非犯罪構成要件之變更，但顯已影響
    行為人刑罰之法律效果，自屬法律有變更，依新法第2 條第
    1 項規定，比較新、舊法結果，仍應適用較有利於被告之行
    為時法律即舊法論以連續犯，此亦有最高法院95年度第8 次
    刑事庭會議決議參照。
  (三)再按被告行為後，刑法第55條後段之牽連犯規定亦於94年2
    月2 日修正公布刪除，是於新法修正施行後，被告所為洩露
    工商秘密犯行及業務侵占犯行，即須分論併罰。比較新舊法
    之規定，修正後之規定對於被告較為不利，依刑法第2 條第
    1 項之規定，自應適用行為時且較有利於被告之法律，即修
    正前刑法第55條關於牽連犯之規定，從較重之一罪予以論處
    。
  (四)經綜合上述各條文修正前、後之比較，揆諸前揭最高法院決
    議及修正後刑法第2 條第1 項前段、後段規定之「從舊、從
    輕」原則，應適用被告行為時之法律，即修正前刑法之規定
    ，予以論處。
四、處罰條文：
    94年2 月2 日修正後刑法第2 條第1 項前段、第74條第1 項
    第1 款，94年2 月2 日修正前刑法第56條、第317 條、第33
    6 條第2 項、第55條，刑法施行法第1 條之1 ，判決如主文
    。
五、協商判決除有刑事訴訟法第454 條之4 第1 項第1 款於本訊
    問程序終結前，被告撤銷協商合意或檢察官撤回協商聲請者
    ；第2 款被告協商之意思非出於自由意志者；第4 款被告所
    犯之罪非第455 條之2 第1 項所定得以協商判決者；第6 款
    被告有其他較重之裁判上一罪之犯罪事實者；第7 款法院認
    應諭知免刑或免訴、不受理者情形之一，及違反同條第2 項
    「法院應於協商合意範圍內為判決；法院為協商判決所科之
    刑，以宣告緩刑或2 年以下有期徒刑、拘役或罰金為限」之
    規定者外，不得上訴。
六、如有前項規定之例外情形，得自收受判決送達之日起10日內
    ，向本院提出上訴書狀，上訴於第2 審法院。
中　　華　　民　　國　　96　　年　　4 　　月　　9 　　日
                              法  官  林晏如
以上正本係按原本作成。
                              書記官  楊盈茹
中　　華　　民　　國　　96　　年　　4 　　月　　10　　日
附錄本案論罪科刑法條全文：
中華民國刑法第336條
對於公務上或因公益所持有之物，犯前條第 1 項之罪者，處 1
年以上 7 年以下有期徒刑，得併科 5 千元以下罰金。
對於業務上所持有之物，犯前條第 1 項之罪者，處 6 月以上
5 年以下有期徒刑，得併科 3 千元以下罰金。
前二項之未遂犯罰之。
中華民國刑法第317條
依法令或契約有守因業務知悉或持有工商秘密之義務，而無故洩
漏之者，處1 年以下有期徒刑、拘役或1 千元以下罰金。
